【裁判字號】    91,交簡上,140
【裁判日期】    920312
【裁判案由】    業務過失傷害
【裁判全文】
臺灣臺北地方法院刑事判決                      九十一年度交簡上字第一四○號
    上  訴  人
    即  被  告  乙○○
右上訴人即被告因業務過失傷害案件，不服本院台北簡易庭中華民國九十年十月三十
日所為九十年度北交簡字第二五七九號刑事第一審簡易判決（聲請簡易判決處刑案號
：台灣台北地方法院檢察署九十年度偵字第七四一○號）提起上訴，本院管轄之第二
審合議庭判決如左：
    主      文
原判決撤銷。
乙○○從事業務之人，因業務上之過失傷害人，處拘役貳拾伍日，如易科罰金，以參
佰元折算壹日。緩刑參年。
    事      實
一、乙○○為計程車司機，以駕車載客為業，係從事駕駛業務之人，於民國八十九年
    九月二十五日晚間九時四十分許，駕駛車號Ｐ八－九二八號營業小客車載客執行
    業務，沿台北市○○街南往北行駛，本應注意汽車行駛時，駕駛人應注意車前狀
    況及兩車併行之間隔，隨時採取必要之安全措施，而當時天候晴、夜間有照明、
    路面乾燥、無缺陷、無障礙物、視距良好，又無不能注意情事，竟疏未注意其車
    右方適有與其同向、由丙○○騎乘之ＤＱＹ—一五九號輕型機車未注意後方來車
    即貿然自通化街二六一號前起駛進入車道，乙○○雖即駕車向左閃避，仍在通化
    街二五一號前與前開輕機車發生碰撞，丙○○因而人車倒地，受有左上肢淤傷二
    乘二公分、擦傷二乘一公分、右下肢擦傷三乘三公分、三乘三公分、左下肢擦傷
    五乘六公分、二乘二公分、三乘二公分、二乘二公分等傷害。丙○○旋即報警處
    理，乙○○於警員前往處理時在場承認肇事接受裁判。
二、案經丙○○訴由台北市政府警察局大安分局報請台灣台北地方法院檢察署檢察官
    偵查聲請簡易判決處刑。
    理      由
一、訊據被告乙○○固坦認於前開時、地駕車與告訴人丙○○所騎乘之機車發生碰撞
    ，因而致告訴人成傷之事實，惟矢口否認有業務過失傷害犯行，辯稱：事發前伊
    即見告訴人之機車在伊車右方，當時該機車歪歪斜斜的，伊因恐遭該機車擦撞故
    向左閃避，惟仍遭該機車撞及伊車右前車門，伊並無過失云云。惟查：
    (一)右揭犯罪事實業據告訴人迭於警詢、偵查中指訴歷歷，並有道路交通事故調查
      報告表、交通事故談話紀錄表、道路交通事故補充資料表、台北市政府警察局
      交通警察大隊交通事故分析研判表等件在卷可稽。告訴人因本件車禍受有如事
      實欄所載之傷，亦有台北市立仁愛醫院出具之診斷證明書附卷可考。
    (二)另本件事故發生經過適由事發地點附近大樓之監視錄影器拍下，有監視錄影帶
      一捲足憑，經本院當庭勘驗該錄影帶之結果，該錄影帶畫面標示二十一時十四
      分三十七秒分割畫面右下角部分，告訴人騎乘機車從路旁起步行駛，旋遭被告
      駕駛與告訴人同向之計程車擦撞，碰撞發生時，計程車的位置大約在道路中間
      ，是右側車身的部位擦撞到告訴人機車左側車身，告訴人從道路右側起步行駛
      時，並未回頭向左後方看後方有無來車，有勘驗筆錄附卷可按。顯見被告辯稱
      兩車併行一段距離、告訴人騎車歪斜故伊向左閃避各云云，均非事實。
二、按汽車行駛時，駕駛人應注意車前狀況及兩車併行之間隔，並隨時採取必要之安
    全措施；又機車起步前應顯示方向燈，注意前後左右有無障礙或車輛行人，並應
    讓行進中之車輛行人優先通行，道路交通安全規則第九十四條第三項、第八十九
    條第一項第六款分別定有明文。被告及告訴人均為已考領駕照之駕駛人，對此誠
    難諉稱不知。而依前揭道路交通事故調查報告表所載，事發當時天候晴、夜間有
    照明、路面乾燥、無缺陷、無障礙物，並無不能注意情事，被告竟無視前開規定
    ，疏未注意告訴人騎乘機車之動態，告訴人亦於起駛前疏未注意後方來車，即貿
    然進入車道，被告及告訴人對本件事故之發生，同有過失甚明。惟被告之過失責
    任，尚難因告訴人與有過失而告解免。又告訴人因本件車禍所受傷害，與被告之
    過失行為間有相當因果關係。本件事證明確，被告過失犯行堪以認定。
三、被告為從事駕駛業務之人，業據伊自承無訛，伊因駕駛過失致告訴人成傷，核其
    所為，係犯刑法第二百八十四條第二項前段業務過失傷害罪。被告於肇事後未行
    離去，並於警員到場處理時在場坦承肇事，有警製自首調查表在卷可按，為對於
    未發覺之罪自首而接受裁判，應依刑法第六十二條前段規定減輕其刑。原審認被
    告被訴之犯罪行為事證明確，予以論科，固非無見，惟漏未審酌告訴人對本件事
    故之發生與有過失，且未審酌被告業已符合自首要件，未予減輕其刑，均有未洽
    。被告上訴仍空言否認犯罪，雖無理由，惟原判決既有上開可議之處，自應由本
    院將原判決撤銷改判。爰審酌被告過失之程度、所生危害、犯後態度及業與告訴
    人達成民事和解等情狀，量處如主文所示之刑。末查，被告前未曾受有期徒刑以
    上刑之宣告，此有台灣高等法院檢察署刑案紀錄簡覆表附卷可按，念其素行尚佳
    ，因一時疏忽而罹刑章，且犯後已與告訴人達成和解，未及於第一審辯論終結前
    撤回告訴，經此教訓後，應已知警惕，而無再犯之虞，本院因認對被告所宣告之
    刑，以暫不執行為適當，乃併予宣告緩刑三年，以啟自新。
據上論斷，依刑事訴訟法第四百五十五條之一第一項、第三項、第三百六十九條第一
項前段、第三百六十四條、第二百九十九條第一項前段，刑法第二百八十四條第二項
前段、第四十一條第一項前段、第六十二條前段、第七十四條第一款，罰金罰鍰提高
標準條例第一條前段、第二條，判決如主文。
本案經檢察官甲○○到庭執行職務。
中        華        民        國    九十二    年    三    月    十二    日
                                    台灣台北地方法院交通法庭
                                      審判長  法  官  劉壽嵩
                                              法  官  鄧德倩
                                              法  官  陳婷玉
右正本證明與原本無異。
不得上訴
                                              書記官  陳弘文
中        華        民        國    九十二    年    三    月    十七    日
附錄本案所犯法條全文
中華民國刑法第二百八十四條
 (過失傷害罪)
因過失傷害人者，處六月以下有期徒刑、拘役或五百元以下罰金，致重傷
者，處一年以下有期徒刑、拘役或五百元以下罰金。
從事業務之人，因業務上之過失傷害人者，處一年以下有期徒刑、拘役或
一千元以下罰金，致重傷者，處三年以下有期徒刑、拘役或二千元以下罰
金。


司法院資訊處製作；財團法人民間司法改革基金會備份。
